【裁判字號】    95,訴,1166
【裁判日期】    950518
【裁判案由】    確認會議決議無效
【裁判全文】
臺灣臺北地方法院民事判決              95年度訴字第1166號
原      告  乙○○
被      告  中華電信股份有限公司產業工會
法定代理人  甲○○
訴訟代理人  劉思龍律師
上列當事人間請求確認會議決議無效事件，本院於中華民國95年
5月4日言詞辯論終結，判決如下：
    主  文
原告之訴駁回。
訴訟費用由原告負擔。
    事實及理由
一原告主張：原告為被告之會員，經選任為第三屆會員代表，並
  當選為第三屆理事，嗣被告於民國94年11月17日，召開第三屆
  第十二次理監事會議，決議將原告停權三個月，惟原告已聲請
  本院以94年度裁全字11120 號假處分裁定，准許原告於提供擔
  保金新臺幣（下同）150,000 元後，被告於本案判決確定前應
  容忍原告繼續擔任並執行第三屆會員代表大會代表、第三屆理
  事會理事職務，並享有會員之各項權利。詎被告於94年12月30
  日，召開第三屆第七次臨時代表大會，會中決議通過與中華電
  信股份有限公司（下稱中華電信公司）簽訂團體協約，但被告
  不顧原告已獲前開假處分裁定，竟未通知原告參加上開臨時會
  員代表大會。又簽訂團體協約攸關會員權益極為重大，對會員
  之工作條件發生重要影響，依被告章程第28條第4 款規定：「
  勞動條件之維持或變更，須經出席會員代表大會出席代表三分
  之二以上同意。」然被告召開上開臨時會員代表大會，出席會
  員代表共計80人，經表決同意人數49人，反對人數23人，棄權
  8 人，顯未以重大決議之方式為之，爰請求確認上開決議無效
  云云，並聲明：確認被告於94年12月30日，所召開之第三屆第
  七次臨時代表大會會議決議無效。
二被告則以：
(一)原告雖為被告所屬會員代表，經被告於94年11月17日，召開第
  三屆第十二次理監事會決議停權，原告雖聲請前開假處分裁定
  准許原告提供擔保後行使會員權利，惟上開假處分裁定係於95
  年1月3日送達被告，原告就被告於94年12月30日，召開第三屆
  第七次之臨時代表大會，仍無出席之權利。另系爭會議之召集
  程序，會員代表應出席人數115 人，請假14人，實到81人，符
  合工會法第21條、被告章程第25條規定，系爭會議之召集程序
  並無違法。
(二)關於簽訂團體協約之決議，系爭會議之決議方法，按被告章程
  第28條第4 款規定：「勞動條件之維持或變更，須經出席會員
  代表大會出席代表2/3 以上同意。」依體系解釋及明示其一排
  除其他之法理解釋方法，可知被告章程第18條第5 款規定有關
  團體協約、勞資協議及勞動條件內容之維持與變更，雖屬會員
  代表大會之職權，但決議方法僅規定勞動條件之維持或變更方
  屬經出席會員代表大會出席代表2/3 以上同意，至於團體協約
  部分則屬一般決議，僅需經會員代表過半數之出席，出席會員
  代表過半數之同意，即可做成合法決議。系爭會議決議表決通
  過簽訂團體協約，在場人數79人，同意49人，反對8 人，其餘
  未表示意見，而被告會員代表應出席人數115 人，請假14人，
  實到81人，法定開會人數為58人，可做成一般決議之可決人數
  以實到81人1/2計算，合法決議人數41 人，故系爭會議決議方
  法合法有效。
(三)聲明：原告之訴駁回。
三兩造不爭執之事實：
(一)原告為被告之會員，經選任為第三屆會員代表，並當選為第三
  屆理事，被告於94年11月17日，召開第三屆第十二次理監事會
  議，決議將原告停權三個月，為兩造所不爭執。
(二)原告曾聲請本院以94年度裁全字11120 號假處分裁定，准許原
  告於提供擔保金150,000 元後，被告於本案判決確定前應容忍
  原告繼續擔任並執行第三屆會員代表大會代表、第三屆理事會
  理事職務，並享有會員之各項權利，該假處分裁定於95年1月3
  日送達被告，為兩造所不爭執，有該假處分裁定在卷可稽，並
  經本院調閱該卷宗，查閱屬實。
(三)被告於94年12月30日，召開第三屆第七次之臨時代表大會，斯
  時，被告會員代表共115 人，會議當天請假14人，實到81人，
  會中以49人同意，決議通過與中華電信公司簽訂團體協約，為
  兩造所不爭執，有會議紀錄在卷足憑。
四得心證之理由：
  本件兩造所爭執之處，應在於系爭決議是否有無效之事由？
(一)按總會之召集程序或決議方法，違反法令或章程時，社員得於
  決議後三個月內請求法院撤銷其決議。但出席社員，對召集程
  序或決議方法，未當場表示異議者，不在此限。總會決議之內
  容違反法令或章程者，無效。民法第56條定有明文。
(二)查原告主張被告於94年12月30日，所召集之第三屆第七次臨時
  代表大會，被告未通知原告出席，且該會議以普通決議通過與
  中華電信公司簽訂團體協約，未依被告章程第28條第4 款規定
  ，有關勞動條件之維持或變更，須經出席會員代表大會出席代
  表2/3 以上同意等情，則原告上開所述，均屬於系爭總會之召
  集程序與決議方法是否違法之問題，與總會決議之內容無涉，
  故原告以上開事由請求確認系爭決議無效云云，顯屬無據。
五從而，原告請求確認被告於94年12月30日，所召開之第三屆第
  七次臨時代表大會會議決議無效，為無理由，應予駁回。
六本件事證已臻明確，兩造其餘主張、陳述及所提證據，經審酌
  與本院前揭判斷不生影響，毋庸再予審酌，併此敘明。
七訴訟費用負擔之依據：民事訴訟法第78條。
中    華    民    國    95    年    5     月    18    日
                    民事第六庭法      官  姜悌文
以上正本係照原本作成
如對本判決上訴，須於判決送達後20日內向本院提出上訴狀，並
依上訴利益繳納上訴費。
中    華    民    國    95    年    5     月    19    日
                              法院書記官  蔡炎暾


司法院資訊處製作；財團法人民間司法改革基金會備份。
